【裁判字號】    99,易,147
【裁判日期】    990531
【裁判案由】    詐欺
【裁判全文】
臺灣嘉義地方法院刑事判決               99年度易字第147號
公  訴  人  臺灣嘉義地方法院檢察署檢察官
被      告  丙○○
上列被告因詐欺案件，經檢察官提起公訴（98年度偵字第6303號
），本院判決如下：
    主    文
丙○○幫助犯詐欺取財罪，處有期徒刑參月，如易科罰金，以新
台幣壹仟元折算壹日。
    犯罪事實
一、丙○○明知提供個人金融機構帳戶之存摺、提款卡予陌生人
    使用，可預見其所提供之帳戶會幫助不詳犯罪集團利用作為
    掩飾或隱匿詐欺犯罪所得之財物，以逃避追緝，仍不違背其
    本意，而基於幫助詐欺之未必故意，由丙○○提供其不知情
    之子關珅耀之嘉義文化路郵局局號0000000、帳號0000000
    之郵局存摺、提款卡予丁○○，嗣由丁○○交予甲○○，並
    由甲○○轉交戊○○(已另為簡易判決處刑)，再由戊○○以
    新台幣(下同)1萬5000元之代價，於民國97年7月17日前某日
    ，在不詳地點交予姓名年籍不詳之人，戊○○取得1萬5000
    元後，其中5000元據為已有，而1萬元交予甲○○，甲○○
    再將其中3000元透過丁○○轉交予丙○○。嗣該姓名年籍不
    詳之人與其共組之詐騙集團，共同基於意圖為自己不法所有
    之犯意聯絡，利用上開帳戶於同年7月17日中午12時許，撥
    打電話予乙○○，誆騙其電話費未繳而資料外洩，需凍結其
    名下所有帳戶云云，致乙○○陷於錯誤而遵循指示，於當日
    下午1時17分許，匯款11萬4000元至關珅耀上開帳戶內，且
    旋為詐騙集團提領一空。嗣乙○○查覺受騙而報警處理，方
    查知上情。
二、案經嘉義市政府警察局第二分局報請臺灣嘉義地方法院檢察
    署檢察官偵查起訴。
    理    由
壹、程序部分
    按被告以外之人於審判外之陳述，雖不符刑事訴訟法第159
    條之1至第159條之4傳聞證據得為證據之例外規定，而經當
    事人於審判程序同意作為證據，法院審酌該言詞陳述或書面
    陳述作成時之情況，認為適當者，亦得為證據，刑事訴訟法
    第159條之5第1項定有明文。查本案認定事實所引用之言詞
    及書面陳述證據，經本院於審理時提示被告表示同意作為證
    據使用，本院審酌該陳述證據之取得過程並無瑕疵，與本案
    待證事實間復具有相當之關聯性，自得採為證據，合先敘明
    。
貳、實體部分：
一、認定犯罪事實所憑之證據及理由：
    訊據被告丙○○否認有何幫助詐欺犯行，辯稱：其存摺係交
    給姐姐丁○○之男友甲○○使用，而當時其並不知甲○○拿
    其存摺供非法使用，其亦未取得3000元之代價，其姐姐丁○○並未轉交3000元云云。故本案之爭點係被告丙○○究竟是
    否曾將其子關珅耀之前揭郵局存摺、提款卡予丁○○，並獲
    得3000元代價，而構成幫助詐欺之犯行，經查：
(一)被害人乙○○因誤信詐騙集團成員所施用之詐術，於上揭時
    地匯款前揭款項至被告之子關珅耀開立之前述帳戶內等情，
    業經被害人於警詢時指述明確(警卷第13頁至第14頁)，並有
    被害人受騙後匯款之郵政國內匯款執據影本1張(警卷第19
    頁)足憑，足見被害人確有受到詐欺之事實。其次，被害人
    乙○○受詐欺而匯款之前揭帳戶係被告為其子關珅耀所開立
    ，亦有被告之警訊(警卷第2頁至第3頁)及被告之子關珅耀郵
    局帳戶開戶資料1份(警卷第20頁至第21頁)可稽。
(二)次查前揭被告之子關珅耀所開立之郵局帳戶之所以由詐騙集
    團使用，依被告之自白，係因其姐姐認識戊○○之男子，告
    知該帳戶如借戊○○使用，可獲得3000元之代價，而該帳戶
    係供匯款簽注六合彩使用，嗣被告將該帳戶之存摺、提款卡
    、印章及密碼交付其姐姐丁○○，並輾轉交付戊○○，嗣後
    其姐姐交付3000元予被告等情，亦有被告之警詢筆錄(警卷
    第2頁至第4頁)及偵訊筆錄(偵卷第18頁至第20頁)可稽。足
    見被告確有將其子關珅耀所開立之郵局帳戶存摺、提款卡等
    件輾轉交付戊○○等情。
(三)戊○○初雖否認有何販賣前揭帳戶之情形(警卷第8頁至第12
    頁、偵卷第22頁至第23頁)。嗣則承認自被告姐姐丁○○之
    男友甲○○取得前揭帳戶資料，透過報紙廣告而將該郵局帳
    戶存摺、提款卡等以1萬5000元賣出，並將其中5000元據為
    己有，而將1萬元交付予甲○○，聲明欲給被告丙○○(本院
    卷第46頁至第47頁)。從而被告丙○○提供其子關珅耀前揭
    郵局存摺、提款卡予丁○○，嗣由丁○○交予甲○○，並由
    甲○○轉交戊○○，再由戊○○以1萬5000元之代價賣予姓
    名年籍不詳之人，戊○○取得1萬5000元後，其中5000元據
    為已有，而1萬元交予甲○○，甲○○再將其中3000元透過
    丁○○轉交予丙○○等情，應堪認定。
(四)被告丙○○嗣於本院則翻異前詞，辯稱其存摺雖交給姐姐丁○○之男友甲○○使用，而當時其並不知甲○○拿其存摺供
    非法使用，亦未自其姐姐丁○○處取得3000元云云，並舉證
    人丁○○及甲○○，以實其說。惟如前所述被告於警偵訊中
    陳述前揭帳戶如借戊○○使用，可獲得3000元之代價，而該
    帳戶係供匯款簽注六合彩使用，嗣後並已取得3000元等情，
    該項陳述具體明確，被告於本院之辯詞，無非事後卸責之詞
    ，無足採信。又證人丁○○到庭證稱甲○○向被告丙○○借
    用前揭帳戶資料，其因而將該帳戶資料代為轉交予甲○○，
    但並未拿3000元予被告丙○○(本院卷第75頁至第79頁)。然
    被告業已於警偵訊中供稱丁○○交付其3000元，證人於本院
    之供述顯與被告於警偵訊中之自白相左，惟與被告於本院翻
    異之詞相符，證人顯然係在迴護被告。而證人甲○○則證稱
    確有向被告丙○○借用前揭郵局帳戶資料，而其目的是因為
    當時遭通緝，希望借用被告前揭帳戶，以利家人匯款，嗣被
    告丙○○親自交付帳戶，其取得帳戶資料後即賣給綽號「阿
    文」之人，而「阿文」即戊○○，而賣得之金錢並未交付被
    告丙○○(本院卷第79頁至第83頁)。證人甲○○之證述與證
    人丁○○之證述有些微不符，證人丁○○稱前揭帳戶資料係
    其經手轉交予甲○○，而證人甲○○則稱係直接向被告丙○○取得，所證述之內容已有可疑，且縱觀證述之內容，除邏
    緝上有予盾外，亦不符事理，蓋其證稱取得前揭郵局帳戶資
    料，其目的係因為當時遭通緝，希望借用被告前揭帳戶，以
    利家人匯款，但又稱借用後將其賣掉，內容顯然有不合邏輯
    之處。又如果要家人匯款，可直接向其女友即證人丁○○借
    用，何須大費周章向被告借用，足見其向被告借用帳戶之目
    的係在於轉賣帳戶，而非其家人匯款之用途。又同案被告戊○○已供稱將1萬元交付予甲○○，請甲○○交付被告丙○○，被告丙○○於警偵訊亦均供稱曾取得3000元，證人甲○○卻證稱並未交付任何金錢予被告丙○○，此等證詞與戊○○之供述及被告丙○○於警偵訊之供述不符，顯均係迴護被
    告丙○○之詞，委無可採。
二、論罪科刑之理由：
(一)按刑法上之幫助犯，係指以幫助之意思，對於正犯資以助力
    ，而未參與實施犯罪之行為者而言。被告基於幫助他人詐欺
    取財之不確定故意，將其子關珅耀郵局帳戶之存摺、印章、
    提款卡、密碼輾轉交付出賣予姓名年籍不詳之成年人，供該
    人所屬詐欺集團作為詐欺取財之工具，並未參與詐欺犯行構
    成要件之實施。核被告所為，係犯刑法第30條第1項前段、
    第339條第1項之幫助詐欺取財罪，依刑法第30條第2項之規
    定，應按正犯之刑減輕之。
(二)爰審酌被告為國中畢業之智識程度，前無刑事犯罪紀錄，有
    臺灣高等法院被告前案紀錄表可稽，未婚有1個小孩，目前
    販賣檳榔，竟提供前揭帳戶供不法之徒使用，使詐欺取財之
    正犯得以隱匿真實身份，增添偵查犯罪之困難，被害人乙○○受騙匯入前揭郵局帳戶之金額為11萬4000元，暨其犯後猶
    一再飾詞否認犯行，未見悔意等一切情狀，爰量處如主文所
    示之刑，並諭知易科罰金之折算標準，以示懲儆。公訴人雖
    求處有期徒刑7月，惟被告之辯稱無罪係法律賦予其防禦權
    之行使，而衡量被告之犯罪動機、方法、目的等前開犯罪情
    狀，本院認為以量處有期徒刑3月為適當。
(三)至被告雖曾將2本帳戶存摺，1本即本案之前揭郵局帳戶資料
    ，另一本則是台灣土地銀行民雄分行開立之000000000000
    號之帳戶資料交付予其姐姐轉交予甲○○，惟稱交付之時間
    差距半個月(偵卷第19頁)。而證人甲○○雖證稱被告同時交
    付其前揭2本帳戶資料(本院卷第81頁至第82頁)，惟除證人
    甲○○之證詞外，尚無其他佐證證明被告丙○○係以一行為
    交付2本帳戶資料，且有關交付台灣土地銀行民雄分行開立
    之帳戶部分業經臺灣嘉義地方法院檢察署以97年度偵字第
    7351 號不起訴處分書為不起訴處分，依公訴人之舉證，尚
    難認被告交付台灣土地銀行民雄分行帳戶部分與本案有裁判
    上一罪之關係，併予敘明。
據上論斷，應依刑事訴訟法第299條第1項前段，刑法第339條第
1項、第30條第1項前段、第2項、第41條第1項前段，刑法施行法
第1條之1第1項、第2項前段，判決如主文。
本案經檢察官陳昭廷到庭執行職務。
中    華    民    國     99    年     5    月   31   日
            刑事第六庭  審判長法  官  蘇清水
                              法  官  林坤志
                              法  官  黃義成
以上正本證明與原本無異。
如不服本判決應於收受判決後10日內向本院提出上訴書狀，並應
敘述具體理由；其未敘述上訴理由者，應於上訴期間屆滿後20日
內向本院補提理由書（均須按他造當事人之人數附繕本）「切勿
逕送上級法院」。告訴人或被害人如對於本判決不服者，應具備
理由請求檢察官上訴，其上訴期間之計算係以檢察官收受判決正
本之日期為準。
中    華    民    國     99    年     5    月   31   日
                              書記官  許睿軒
附錄本判決論罪法條：
刑法第339條第1項
意圖為自己或第三人不法之所有，以詐術使人將本人或第三人之
物交付者，處5 年以下有期徒刑、拘役或科或併科1 千元以下罰
金。

司法院資訊處製作；財團法人民間司法改革基金會備份。
